臺灣高等法院高雄分院刑事判決　　　　　　　　　　九十三年度上訴字第二四二號
　　上　訴　人
　　即　被　告　　丙○○
　　選任辯護人　　洪士宏
右上訴人因偽造有價證券案件，不服臺灣高雄地方法院九十二年度訴字第二八三九號
中華民國九十三年二月二十三日第一審判決（起訴案號：臺灣高雄地方法院檢察署九
十二年度偵續字第二ＯＯ號），提起上訴，本院判決如左：
      主  文
上訴駁回。
丙○○緩刑肆年。
      事  實
一、丙○○前於民國八十八年間，積欠吳同利（本名吳志超，已歿）債務無法清償，
    因不堪吳同利之催討，未經其父陳文貴之同意或授權，竟意圖供行使之用，基於
    偽造有價證券之犯意，於八十八年七月三十日下午九時許，在高雄市金獅湖風景
    區附近，偽造陳文貴名義，簽發如附表所示之本票乙紙，交付予吳同利作為還款
    之擔保而行使之。嗣丙○○屆期未清償欠款，本票復未獲兌現，吳同利之妻乙○
    ○○乃持該本票向臺灣高雄地方法院聲請本票准予強制執行之裁定，陳文貴獲悉
    後，旋即提起確認本票債權不存在之訴，否認前開本票上簽名之真正，乙○○○
    始悉上情。
二、案經乙○○○訴由臺灣高雄地方法院檢察署檢察官偵查起訴。
    理  由
一、訊據上訴人即被告丙○○（下稱被告）固坦承有於右揭時、地，未經其父陳文貴
    之同意，偽造陳文貴名義，簽發如附表所示本票乙紙，交付予吳同利作為還款之
    擔保而行使等事實，惟矢口否認有何偽造有價證券之犯意，辯稱：伊係遭吳同利
    夥同姓名年籍不詳之二名人士，強押至高雄市金獅湖風景區附近予以毆打，在其
    等脅迫下，始簽發上開本票云云。經查：
  (一)被告於偵查中已供稱：事先未經其父陳文貴同意簽發如附表所示之本票，是事後
    才打電話告知其父親（見九十二年偵續字第二○○號偵查卷第十一頁反面）等語
    ，核與告訴人乙○○○指述之內容，及證人即被告之父陳文貴於檢察官偵查時證
    稱：「（問：此十萬元本票是否你簽名？）答：不是。」（見九十二年偵續字第
    二○○號偵查卷第十一頁）等語；證人陳信銘證稱：「（問：丙○○向郭玉蕊借
    錢的事，妳知道否？）答：我在郭玉蕊家泡茶時，有看到丙○○向郭玉蕊的先生
    借錢。」（見九十一年度偵字第六七九○號偵查卷第二十八頁反面）等語相符，
    並有如附表所示之本票一紙、台灣高雄地方法院八十九年度票字第一六○二四號
    民事裁定、八十九年度旗簡字第一七二號民事判決各一份附卷可稽，被告未經其
    父陳文貴同意或授權，偽造如附表所示之本票之事實，堪予認定。
  (二)被告雖辯稱：係遭吳同利強押、毆打，始以陳文貴名義簽發附表所示之本票云云
    。然此為告訴人所否認，審酌被告於偵查時，先是否認曾以陳文貴名義簽發如附
    表所示之本票（見九十年度他字第一○七八號偵查卷第十二頁），事後始翻異前
    詞，辯稱係遭吳同利強押、毆打云云，其辯解之真實性，已屬可疑，而參酌被告
    於原審準備程序中陳稱：「我上車時就被他們往頭上及胸部毆打，之後、、、拉
    我下車那二位不詳姓名的男子以徒手及拿五吋的扁鑽往我頭上、胸部打，打了我
    約五、六分鐘。」等語，足認案發當日被告處境危急，且所受傷勢非輕，然被告
    於原審審理時，竟陳稱：並沒有暗示要陳松木或你父親去報警等語，則其果真係
    遭人強押、毆打，且情況緊迫，竟未利用機會於電話中向其父親或朋友陳松木求
    救，益加啟人疑竇，況被告自承事後並未向警局報案，亦未至醫院驗傷取得證明
    ，（見九十一年度偵字第六七九○號偵查卷第二十六頁），則被告若確實係遭吳
    同利強押、毆打而簽發附表所示之本票，其豈有不向警局報案，而任由告訴人行
    使該本票權利之理，被告所辯尚與事理有違，不足採信。
  (三)證人施國勳於原審雖證稱：其與被告均曾向一位綽號「泥鰍」之人士借過錢，而
    該「泥鰍」曾以恐嚇方式向其討債云云（見原審卷第三十七至五十四頁），惟所
    指「泥鰍」之人是否即為吳同利，被告簽發本件本票是否係遭吳同利等人脅迫所
    致，均有未明。其於本院另證稱：八十八年七月三十日晚上伊曾受被告之請託將
    被告送至國術館，當時被告全身是傷，他說被地下錢莊的人打云云；證人王明課
    於本院亦證稱：被告於八十八年七月下旬曾至伊之國術館就醫，他說前胸會痛，
    是被撞傷的云云，所證同屬難於證明被告有被吳同利等人脅迫而簽發本票各節。
  (四)至證人陳松木雖於檢察官偵查時證稱：「他（指被告）當時電話中有說他被押要
    籌錢還債。」（見九十一年度偵字第六七九○號偵查卷第二十六頁反面）云云，
    惟依常情判斷，證人陳松木若知悉被告遭人押走，豈有不報警營救之可能，所證
    已有可疑。其嗣於原審改稱：「（被告在電話中是否有說什麼原因向你借錢？）
    他說很急，要還給人家。」「（被告在電話中有無告訴你，他被押？）他沒有說
    。」等語，當較為可信。被告於案發當日既未於電話中告知其友人即證人陳松木
    ，有關其遭人強押及毆打之事實，其所辯係遭脅迫而簽本票等語，即難遽信為真
    實。
  (五)綜上所述，被告辯稱係遭吳同利等人強押、毆打始簽發如附表所示之本票云云，
    既未提出任何積極證據可資憑信，所辯要無可採。事證明確，被告偽造有價證券
    之犯行，洵堪認定。被告於原審審理時，雖聲請傳訊證人陳俊達，惟未提供陳俊
    達之相關年籍資料以供本院傳喚，其聲請調查之證據，顯屬刑事訴訟法第一百六
    十三條之二第二項第一款「不能調查」之情形，應認被告聲請調查之證據為不必
    要，附此敘明。
二、按行使偽造有價證券，以取得票面價值之對價，固不另論詐欺罪（最高法院二十
    五年上字第一八一四號、三十一年上字第四○九號判例參照）。但如以偽造之有
    價證券供作擔保或作為新債清償而借款，則其借款之行為，為行使有價證券以外
    之另一行為，其間有方法結果關係，應論以詐欺罪之牽連犯（最高法院民刑庭決
    議六十二年二月二十日決議參照）。核被告丙○○所為，係犯刑法第二百零一條
    第一項之偽造有價證券罪。其偽造陳文貴署名乙枚、指印二枚之行為乃偽造本票
    行為之一部；又其偽造本票後進而持以行使之低度行為應為偽造本票之高度行為
    所吸收，均不另論罪。本案被告交付本票僅係用以擔保欠款屆期清償，並無另一
    借款之行為，法律評價上，行使偽造有價證券之行為，本身即含有詐欺之性質，
    揆諸前揭判例及決議意旨，自不另論詐欺罪。又犯罪之情狀可憫恕者，得酌量減
    輕其刑，刑法第五十九條定有明文，查被告未因偽造該紙本票而獲得其他利益，
    而係因吳同利屢次催討債務，情急之下始偽造本票，其目的在於拖延時間，以求
    緩期清償，所為固不足取，然與一般偽造有價證券擾亂金融秩序之經濟犯罪情節
    尚有不同，以其所觸犯之情節觀之，足以引起客觀之同情，其犯罪情狀尚堪憫恕
    ，本院認為若處以法定最輕本刑仍嫌過重，爰依法減輕其刑。
三、原審因而依第二百零一條第一項、第二百零五條、第五十九條，罰金罰鍰提高標
    準條例第一條前段，併審酌被告偽造行使本票，有害票據交易信用之安全，且犯
    後仍飾詞辯解，態度難謂良好，惟念及其係因吳同利催討債務，情急之下始觸犯
    本件罪行，偽造本票金額尚非龐大，所造成之損害非鉅等一切情狀，量處有期徒
    刑一年七月。扣案如附表所示之本票一紙係偽造之本票，應依刑法第二百零五條
    規定，不問屬於犯人與否，沒收之。核其認事用法均無違誤，量刑亦尚妥適，被
    告上訴意旨仍執前詞否認犯罪，指摘原判決不當，為無理由，應予駁回。
四、被告未曾受有期徒刑以上刑之宣告，有台灣高等法院被告全國前案紀錄表在卷可
    按，因欠債受人催討，情急之下始罹刑章，犯後頗具悔意，經此科刑之教訓，應
    已知所警惕而無再犯之虞，且檢察官就科刑範圍表示意見時，亦請求予被告緩刑
    之宣告，本院斟酌上情認對其刑之宣告，以暫不執行為適當，併諭知緩刑四年，
    以啟自新。
五、據上論結，應依刑事訴訟法第三百六十八條，刑法第七十四條第一款，判決如主
    文。
本案經檢察官彭南雄到庭執行職務。
中      華      民      國      九十三    年    五    月    十八      日
                              臺灣高等法院高雄分院刑事第五庭
                                  審判長法官  曾永宗
                                        法官  邱永貴
                                        法官  陳明富
右正本證明與原本無異。
如不服本判決應於收受本判決後十日內向本院提出上訴書狀，其未述上訴理由者，
並得於提起上訴後十日內向本院補提理由書狀（均須按他造當事人之人數附繕本)「
切勿逕送上級法院」。
                                      書記官  張宗芳
中    華    民    國      九十三      年      五      月     十八   日
附表：
┌──┬─────┬────┬──────┬──────┬───────┐
│編號│發  票  日│到 期 日│票面金額（新│票 據 號 碼 │備        註  │
│    │          │        │台幣）      │            │              │
├──┼─────┼────┼──────┼──────┼───────┤
│一  │八十八年七│（未載）│十  萬  元  │三六九九○三│偽造陳文貴署名│
│    │月三十日  │        │            │            │一枚、指印二枚│
│    │          │        │            │            │。            │
└──┴─────┴────┴──────┴──────┴───────┘
附錄本案論罪科刑法條全文：
刑法第二百零一條
意圖供行使之用，而偽造、變造甲債票、甲司股票或其他有價證券者，處三年以上十
年以下有期徒刑，得併科三千元以下罰金。
行使偽造、變造之甲債票、甲司股票或其他有價證券，或意圖供行使之用，而收集或
交付於人者，處一年以上七年以下有期徒刑，得併科三千元以下罰金。
